【裁判字號】    98,交聲,3323
【裁判日期】    981231
【裁判案由】    交管條例聲異
【裁判全文】
臺灣板橋地方法院交通事件裁定        98年度交聲字第3323號
原處分機關  交通部公路總局臺北區監理所板橋監理站
異  議  人
即受處分人  甲○○
上列異議人即受處分人因違反道路交通管理處罰條例案件，對於
交通部公路總局臺北區監理所板橋監理站於民國98年8月6日所為
之處分（原處分案號：板監裁字裁41-C00000000號），聲明異議
，本院裁定如下：
    主  文
異議駁回。
    理  由
一、原處分意旨略以：異議人即受處分人甲○○（下稱受處分人
    ）於民國98年1月2日23時40分許，駕駛車牌號碼P88-719號
    重型機車，行經臺北縣中和市○○路297巷口，因「拒絕接
    受酒精濃度測試之檢定」之違規事實，為臺北縣政府警察局
    中和第二分局員警以北縣警交字第C00000000號舉發違反道
    路交通管理事件通知單攔停舉發，嗣經原處分機關於98年8
    月6日依道路交通管理處罰條例第35條第4項，以板監裁字裁
    41-C00000000號裁決書，裁處受處分人罰鍰新臺幣（下同）
    6萬元（罰鍰部分已於98年1月12日繳納），吊銷駕駛執照，
    3年內不得考領駕駛執照等語。
二、聲明異議意旨則以：受處分人當初跟警察多次要水喝，結果
    警察很不耐煩的說可以走，伊才離開，受處分人不懂法律，
    不知道事情之嚴重性，且受處分人係以駕駛貨車為業，若被
    吊銷駕照3年，將影響家計，請求體恤受處分人生活困境，
    免除撤銷駕駛執照之裁罰，能讓受處分人繼續工作，爰依法
    聲明異議云云。
三、按汽車駕駛人，駕駛汽車經測試檢定有下列情形之一者，處
    1萬5千元以上6萬元以下罰鍰，並當場移置保管該汽車及吊
    扣其駕駛執照1年：一、酒精濃度超過規定標準；汽車駕駛
    人拒絕接受第1項測試之檢定者，處新臺幣6萬元罰鍰，並當
    場移置保管該汽車及吊銷該駕駛執照，道路交通管理處罰條
    例第35條第1項第1款、第4項前段分別定有明文。又按汽車
    駕駛人，曾依第35條第4項前段規定吊銷駕駛執照者，3年內
    不得考領駕駛執照；汽車駕駛人，因違反本條例及道路交通
    安全規則之規定，受吊銷駕駛執照處分時，吊銷其持有各級
    車類之駕駛執照，此為同條例第67條第2項前段、第68條所
    明定。再道路交通管理處罰條例第68條業於94年12月14日修
    正，並自95年3月1日施行，修正前之道路交通管理處罰條例
    第68條規定：「汽車駕駛人，因違反本條例及道路交通安全
    規則之規定，受吊扣或吊銷駕駛執照處分時，吊扣或吊銷其
    持有各級車類之駕駛執照」，其立法意旨在於違規行為對道
    路交通秩序之維持及道路交通安全已生較大之影響，故規定
    吊扣或吊銷其持有各級車類之駕駛執照，以限制其繼續駕車
    行駛道路之權利，其係屬駕駛行為之限制，並不因所持駕駛
    執照種類不同而有所差異。而修正後之道路交通管理處罰條
    例第68條規定：「汽車駕駛人，因違反本條例及道路交通安
    全規則之規定，受吊銷駕駛執照處分時，吊銷其持有各級車
    類之駕駛執照」，其立法理由略以：「原條文將違法或違規
    駕駛人所持有各級車類之駕駛執照一併吊扣或吊銷，失之過
    酷，影響人民工作及生活甚鉅，爰修正之」等語。故依修正
    後道路交通管理處罰條例第68條之規定觀之，受吊扣駕駛執
    照處分，不再吊扣其持有各級車類之駕駛執照，僅於受吊銷
    駕駛執照處分時，始吊銷其持有各級車類之駕駛執照，而限
    縮修正前條文之適用範圍，即受吊扣駕駛執照處分，不在本
    條規定適用之列。是依上開規定受吊銷駕照處分者，仍維持
    吊銷其持有各級車類之駕駛執照，至於受吊扣駕照處分者，
    則僅吊扣其違法或違規當時所駕駛車輛之駕駛執照，不再吊
    扣其持有各級車類之駕駛執照，其理甚明。
四、經查，本件受處分人於98年1月2日23時40分許，駕駛車牌號
    碼P88-719號重型機車，行經臺北縣中和市○○路297巷口，
    因「拒絕接受酒精濃度測試之檢定」之違規事實，為臺北縣
    政府警察局中和第二分局員警以北縣警交字第C0000000 0號
    舉發違反道路交通管理事件通知單攔停舉發，原處分機關並
    據此裁處受處分人罰鍰6萬元，吊銷駕駛執照，3年內不得考
    領駕駛執照等情，有本件裁決書、臺北縣政府警察局舉發違
    反道路交通管理事件通知單在卷可稽，且受處分人對此並不
    爭執，是本件違規事實洵堪認定。而現行道路交通管理處罰
    條例第68條已對於人民之工作及生活有所考量而作修正，惟
    本件受處分人係違反道路交通管理處罰條例第35條第4項之
    規定，該項之法律效果為吊銷各級車類之駕駛執照，並非僅
    吊銷其違法或違規當時所駕駛車輛之駕駛執照，此乃法律特
    別規定違規人受吊銷駕駛執照處分時之法律效果，原處分機
    關尚無裁量權限予以限縮。故依據上開說明，受處分人所為
    前揭異議理由，即於法難認有據。雖受處分人所述生活困境
    、家計負擔等情，其情確實可憫，惟依現行法律尚無其他可
    免受處罰之規定，從而，原處分機關據以裁罰，於法並無不
    合。
五、綜上所述，本件受處分人違規事證明確，原處分機關依道路
    交通管理處罰條例第35條第4項及第67條之規定，裁處受處
    分人罰鍰6萬元，吊銷駕駛執照，3年內不得考領駕駛執照，
    於法並無違誤或不當之處。本件聲明異議為無理由，應予駁
    回。
據上論斷，應依道路交通管理處罰條例第87條第2項，道路交通
案件處理辦法第19條，裁定如主文。
中    華    民    國    98    年    12    月    31    日
                    交通法庭  法  官  廖欣儀
以上正本證明與原本無異。
如不服本裁定應於送達後5日內敘明理由向本院提出抗告狀。
                              書記官  李逸翔
中    華    民    國    98    年    12    月    31    日

司法院資訊處製作；財團法人民間司法改革基金會備份。
